臺灣高等法院臺中分院刑事判決　　　　　民國九十一年度上訴字第一一一三號
　　上　訴　人
　　即　被　告　丁○○
　　指定辯護人　本院公設辯護人　甲○○
右上訴人因強盜案件，不服臺灣臺中地方法院中華民國九十一年五月二十九日第一審
判決（民國九十年度訴緝字第四二二號，起訴案號：臺灣臺中地方法院檢察署民國九
十年度偵字第二八三號），提起上訴，本院判決如左：
    主 　 文
上訴駁回。
    事　  實
一、丁○○曾犯竊盜、恐嚇取財、贓物等多項前科，最近一次係因竊盜罪，經臺灣臺
    中地方法院判處有期徒刑十月，經上訴後，由本院駁回其上訴而確定，並於民國
    （下同）八十九年九月六日執行完畢。詎仍不知悔改，復意圖為自己不法之所有
    ，於同年十二月十六日凌晨，持其在菜市場桌上隨手取得客觀上具有危險性可供
    兇器使用之水果刀一支，在台中縣大里市○○路○段三一四巷八十二號，以上開
    水果刀施以強暴壓指乙○○之胸前喝稱：拿錢出來等語，因乙○○答稱：伊沒錢
    ，丁○○聞後不悅，乃將乙○○之機車推倒，並持水果刀劃及乙○○致其左手受
    有擦傷之傷害，繼而復持該水果刀指向乙○○胸口，喝令：把錢拿出來，否則就
    殺死你等語，至使乙○○心生畏懼不能抗拒，並於情急之際大聲呼叫救命，不久
    ，在現場附近之乙○○之子王國仲及其弟王榮富聞聲趕往救援，附近居民數人亦
    前往幫忙，丁○○見狀即欲逃逸，惟仍遭數名群眾圍捕毆打，嗣經人報警前往處
    理，丁○○始未能強盜財物得逞。丁○○為警逮獲送入警車後，竟俟機逃走，旋
    於數十公尺後再為警捕獲。
二、案經被害人乙○○訴由台中縣警察局霧峰分局報請臺灣臺中地方法院檢察署檢察
    官偵查起訴。
    理　  由
一、訊據上訴人即被告丁○○矢口否認有右揭強盜犯行，於檢察官偵查時始係辯稱：
    伊沒有持刀打劫，當時是因伊沒有打火機，到便利商店買打火機，伊在那附近碰
    到被害人王榮焜，被害人對伊很兇，說伊將機車推倒，並未搶劫，嗣因他們很多
    人要打伊，伊才拿刀自衛云云；繼於原審法院審理時復辯稱：案發當天伊在大里
    市○○路○段之菜市場看到被害人在掃垃圾，二人因細故發生口角，伊生氣將被
害人機車踹倒，被害人大喊，之後就出現四、五個人拿木棍打伊，伊並沒有拿刀
    指著被害人胸部叫他把錢拿出來；扣案之水果刀係事後由被害人家屬拿到警察局
    ，並非伊所有之物，伊並未持刀刺傷被害人亦未持刀搶劫云云。
二、經查：１、上訴人即被告丁○○於八十九年十二月十六日警局訊問時已供承：拿
    水果刀是當自衛工具；水果刀從市場桌上拿取的；水果刀是強盜時所使用之工具
    等語。２、右揭犯罪事實，業據被害人乙○○於警訊至原審偵審時及本院行調查
    時指訴甚詳，被害人於八十九年十二月十六日警訊時供稱：被告拿刀指向伊胸口
    ，但伊不願給被告錢，被告即將伊機車推倒，嗣被告再次持刀指向伊胸口，並揚
    言，如果再不將錢交出來，就將伊殺死，伊因恐懼而大叫，之後伊弟弟等人就來
    救伊；被告強盜伊時，因伊反抗，故為被告持刀殺傷伊手心及手背各等語，並當
    場指認被告及兇刀之形狀。被害人於九十年一月十二日檢察官訊問時供稱：當時
    被告拿小刀壓指伊胸前，叫伊拿錢出來，伊說沒錢，被告就將伊機車推倒，再持
    刀刺傷伊左手，再指向伊胸口，叫伊把錢拿出來，否則就殺死伊，伊害怕就喊救
    命，伊弟王榮富、王國仲及鄰居前來救伊，並將被告逮捕各等語。被害人於九十
    年十二月五日原審法院審理時陳稱：被告拿刀壓指伊胸前時，伊以手將刀撥開，
    可能係伊將刀撥開時，手心及手背被刀割傷；於九十一年二月二十七日同院審理
    時陳稱：案發當天被告拿刀有擦過伊之手心及手背，．．．當時被告威脅伊要拿
    錢給他，否則要殺死伊各等語。綜上，被害人乙○○之指述，前後並無何矛盾之
    處。至於被害人乙○○於八十九年十二月十六日前往大里仁愛綜合醫院急診之驗
    傷單上雖僅記載「左手擦傷」，惟原審法院於九十一年三月十三日傳喚該醫院當
    日診治之醫師陳鴻儀到庭作證，該醫師證稱：當時被害人（乙○○）是於凌晨五
    時十六分自己步行進來就診（急診），被害人告訴我們他被搶，有受傷，我們檢
    查結果，被害人只有左手有傷，左手手背有兩個傷口，手掌近腕部有一處擦傷，
    因為被害人沒有流很多血，就僅予包紮處理，但就傷口，並無法判斷是否是利刃
    而受傷等語，並經原審法院當庭勘驗該證人提出之被害人就醫資料及當日照片屬
    實，且觀之上開就醫資料被害人亦係陳稱因剛被人搶，與對方搶刀子，左手背、
    手掌受傷等語，可見，被害人所稱係因反抗，以致被刀子劃傷等語，並非子虛，
    復有上開驗傷資料、照片影本附卷可稽。被害人所言應堪採信。３、另經證人王
    國仲於警訊以至偵審時及證人王子文、張瑞明於原審法院審理時證述明確。又證
    人即台中縣警察局霧峰分局仁化派出所承辦本案之警員潘富寓於原審法院審理時
    亦一再證稱上情屬實，並提出當日員警工作記錄簿影本三張、照片十一張（其中
    有被告冒名陳政雄應訊之照片）、現場圖一張等件附卷（外放）足資佐證。況上
    開證人與被告均無何嫌隙，衡之常情，何有一致挾詞誣陷之理？綜上所述，被告
    前揭辯解，應係事後卸責之詞，不足採信。本件事證明確，被告犯行可堪認定。
三、按水果刀係客觀上具有危險性可供兇器使用之物，且刑法強盜罪所稱之「至使不
    能抗拒」，只須行為人行為之性質及當時存在之具體情狀，可資抑制被害人抗拒
    者，即克相當，至被害人實際上有無抗拒，則非所問，亦即，強盜罪之強暴、脅
    迫，以行為者所施用威嚇之程度，客觀上一般人在同一情況下，其意思自由是否
    因此受壓制為斷，不以被害人之主觀意思為準，本件上訴人即被告丁○○以水果
    刀壓指被害人胸前，欲強劫財物，其在客觀上不能謂未至不能抗拒之程度，雖被
    害人可反抗行為並強力呼救，致使強盜未得逞，亦無解於被告強盜未遂之刑責。
    核上訴人即被告丁○○所為，原係犯行為時尚屬有效之懲治盜匪條例第五條第一
    項第一款、第二項之盜匪未遂罪。惟查，被告行為後，懲治盜匪條例業於九十年
    一月三十日經總統公布廢止，刑法第三百三十條亦於九十年一月三十日經總統公
    布修正施行，兩者並同時於同年二月一日分別失效及生效。而懲治盜匪條例於廢
    止前仍為有效，並非溯及失效，亦即被告行為時之適用法律為懲治盜匪條例，廢
    止前懲治盜匪條例第五條第一項第一款及第二項規定：「意圖為自己或第三人不
    法所有，以強暴、脅迫、藥劑、催眠術或他法，致使不能抗拒而取他人之物或使
    其交付者，處無期徒刑或七年以上有期徒刑。前項第一款之未遂犯罰之。」；修
    正後刑法第三百三十條第一項及第二項規定：「犯強盜罪而有第三百二十一條第
    一項各款情形之一者，處七年以上有期徒刑。前項之未遂犯罰之。」經比較被告
    行為時所犯之懲治盜匪條例第五條第一項第一款、第二項規定及裁判時即修正後
    刑法第三百三十條第一項之規定，應以後者有利於被告，本件自應依刑法第二條
    第一項前段規定，適用裁判時即修正後刑法第三百三十條第二項、第一項之攜帶
    兇器強盜未遂罪刑論處。至公訴人未及慮上開法律廢止及修正之相關規定，認適
    用懲治盜匪條例第五條二項、第一項第一款之規定，容有未洽，惟此乃法律廢止
    及修正變更之結果，其起訴法條不予變更，附此敘明。又被告於曾因竊盜罪，經
    臺灣臺中地方法院判處有期徒刑十月，經上訴後，由本院駁回其上訴而確定，並
    於八十九年九月六日執行完畢之事實，此有臺灣臺中地方法院檢察署刑案資料查
    註紀錄表及臺灣高等法院被告全國前案紀錄表附卷可稽，其受有期徒刑之執行完
    畢，五年以內再犯有期徒刑以上之罪，為累犯，應依法加重其刑。再被告所犯攜
    帶兇器強盜罪，僅屬未遂階段，爰依法減輕其刑，並先加後減刑。原判決因依刑
    法第二條第一項前段修正後第三百三十條第二項第一項、第四十七條、第二十六
    條前段，爰審酌被告素行不良，年輕力壯，不思循正途謀生，竟強盜他人財物，
    將造成被害人心理上之恐懼，引起社會大眾之不安，且犯罪後仍飾詞狡辯、並無
    悔意等一切情狀，量處有期徒刑參年拾月。其認事用法及量刑均無不當，上訴意
    旨仍執前詞，指摘原判決不當，非有理由，應予駁回。至被告強盜所用未扣案之
    水果刀一支，並非被告所有，業據被告於警訊時供明在卷，且無證據證明確係被
    告所有之物，故不予宣告沒收，併附說明。
四、據上論斷，應依刑事訴訟法第三百六十八條，判決如主文。
本案經檢察官丙○○到庭執行職務。
中      華      民      國　  　九十一   年       九      月     十一   日
                                  臺灣高等法院臺中分院刑事第六庭
                                        審判長法　官　李　文　雄
                                              法　官　邱　顯　祥
                                              法  官　陳　嘉　雄
右正本證明與原本無異。
如不服本判決應於收受送達後十日內向本院提出上訴書狀，其未敘述上訴之理由者並
得於提起上訴後十日內向本院補提理由書（均須按他造當事人之人數附繕本）。
                                              書記官  陳  信  和
中      華      民      國　  　九十一   年       九      月     十一   日
                                                                        Ｉ
